臺灣士林地方法院民事簡易判決
111年度士簡字第740號
原      告  三芝熱帶嶼社區管理委員會

法定代理人  王世傑
訴訟代理人  江文華
被      告  禾垚餐飲有限公司



法定代理人  李士垚
訴訟代理人  李新營
上列當事人間請求給付管理費事件，本院於民國111年7月28日言
詞辯論終結，並判決如下：
    主  文
被告應給付原告新臺幣柒拾肆萬玖仟柒佰零捌元，及自民國一百
一十一年五月十四日起至清償日止，按週年利率百分之五計算之
利息。
原告其餘之訴駁回。
訴訟費用新臺幣捌仟伍佰玖拾元，其中新臺幣捌仟貳佰壹拾參元
由被告負擔，餘由原告負擔。
本判決原告勝訴部分得假執行，但被告如以新臺幣柒拾肆萬玖仟
柒佰零捌元為原告預供擔保後，得免為假執行。
原告其餘假執行之聲請駁回。
    事實及理由
一、原告起訴主張：原告前依法成立並備查在案，依三芝熱帶嶼
    社區（下稱原告社區）之社區住戶規約之規定，每一區分所
    有權人應按月繳納經常管理費，逾期並得收取年息5％計算之
    滯納金。被告為原告社區新北市○○區○○街0號1樓及新北市○○
    區○○街0號1樓（以下合稱系爭房屋，分別稱系爭1號房屋、
    系爭5號房屋）之房屋所有權人，系爭1號房屋面積為858.5
    坪、系爭5號房屋面積則為486坪，依據每坪新臺幣（下同）
    50元計算，系爭1號房屋每月之管理費為42,925元、系爭5號
    房屋每月之管理費為24,305元，自民國110年4月8日起至111
    年3月止，被告尚有505,065元、251,302元之管理費及滯納
    金27,735元，共計784,102元未為給付，經原告發函催告，
    但被告仍未繳納此部分之管理費，乃依公寓大廈管理條例第
    21條規定提起本訴等語，並聲明：被告應給付原告784,102
    元，及本件起訴狀繕本送達翌日起起至清償日止，按年息5％
    計算之利息。
二、被告答辯略以：系爭房屋係被告於110年4月8日經本院民事
    執行處拍賣而得，並於110年8月27日執行點交，被告係於是
    日方取得占有系爭房屋，原告卻請求自110年1月起算之管理
    費，並不適法；又系爭5號房屋停車位部分前幾任主任委員
    均未收取，權狀所載停車位屬被告支配部分，原告無權置喙
    ，但原告之計算之方式，卻係將系爭5號房屋之停車位，全
    部納入，，甚至將被告已經賣掉的9個車位，亦納入計算，
    並就此部分決議收取管理費，更係原告主任委員私下召集住
    戶開會，管理委員有12人之多，但原告僅憑3票行駛同意權
    ，就向被告強制收取管理費，並不合法；且系爭房屋之前所
    有權人，已將其所有坐落新北市○○區○○○○段○○○○段00○00號
    、81之21號地號土地上，未辦理保存登記建物之使用權讓與
    原告，以抵償所積欠之管理費，並系爭房屋之拍賣價金，原
    告亦有聲請參與分配，原告又向被告請求管理費，有重複受
    償之虞；另被告欲就系爭房屋申請復水，卻遭原告主任委員
    王世傑百般阻擾，如此被告豈會甘願繳交管理費等語，並聲
    明請求駁回原告之訴。　　
四、法院得心證的理由：
　㈠按共用部分、約定共用部分之修繕、管理、維護，由管理負
    責人或管理委員會為之。其費用由公共基金支付或由區分所
    有權人按其共有之應有部分比例分擔之。但修繕費係因可歸
    責於區分所有權人或住戶之事由所致者，由該區分所有權人
    或住戶負擔。其費用若區分所有權人會議或規約另有規定者
    ，從其規定，公寓大廈管理條例第10條第2項定有明文。查
    原告社區107年8月19日版社區規約第22條第5款規定：「關
    於管理經費之收支、管理，授權管理委員會以經區分所有權
    人會議通過之管理費訂定『管理經費收支辦法』」、第26條規
    定：「關於管理費之催收，授權管理委員費訂定『管理費催
    繳管理辦法』」，而依此授權訂立之原告社區管理經費收支
    辦法，其108年12月5日版第2條、2「管理費」規定「不論已
    、未遷入戶，其區分所有權人均應按下列標準繳納管理費，
    按權狀面積計每坪每月50元(依108年第22屆區分所有權人會
    議決議)(單位：新台幣/元，不足坪之餘數以：0.5坪計算，
    0.55~0.99坪按一坪計算)」，有上開規範在卷可查，依上開
    原告社區規範，管理費之收取係以權狀所載面積計算，並無
    區分專有或共用部分，更無停車位不須收取管理費之特別規
    定，縱然先前曾有未向停車位車主收取之情形，充其量僅係
    原告曾有未依規定收取之違失，並不能反推停車位無須依前
    述社區規定繳納，被告以停車費先前無須繳納管理費為由辯
    解，難認可採。又被告雖以主任委員私下召集住戶憑少數人
    同意收取此部分之管理費云云，然不論被告所稱原告主任委
    員係如何召集管理委員會決議收取，然社區住戶本有依據社
    區規約及相關授權規定繳納管理費之義務，此義務不因社區
    管理委員會之召開及決議有何違法而免除，原告提出本件請
    求，實係依據前述規範，與管理委員會之決議是否違法無涉
    ，是被告上開辯解，均非可採。
　㈡按拍賣之不動產，買受人自領得執行法院所發給權利移轉證
    書之日起，取得該不動產所有權，強制執行法第98條第1項
    前段定有明文。又基於強制執行而取得不動產物權者，乃屬
    民法第759條規定之範圍，一經法院發給所有權權利移轉證
    書，即發生取得不動產物權之效力。倘非更予處分，則不以
    登記為生效要件，最高法院94年度台抗字第474號裁定裁定
    意旨同此見解。查被告係於110年4月8日拍定買受系爭房屋
    ，並經本院於110年4月21日核發權利移轉證書，再於110年5
    月7日完全移轉登記，有本院核發之權利移轉證書（見本院
    卷第100-104頁）及系爭房屋第一類謄本在卷可查，是依前
    揭說明，被告自110年4月21日起，已取得系爭不動產所有權
    之事實，應堪認定，再佐以原告社區管理經費收支辦法第2
    條規定「不論已、未遷入戶，其區分所有權人均應按下列標
    準繳納管理費」（詳前述），被告自應於取得系爭房屋所有
    權後負繳納管理費之義務，不因被告何時點交取得占有而有
    不同，被告辯稱應自110年8月27日點交完成始負擔繳納管理
    費之義務，難認可採。
　㈢被告取得系爭房屋所有權後，未曾繳納任何管理費，此為被
    告所不爭執（見本院卷第98頁），查被告所持有系爭房屋中
    之系爭1號房屋，自被告取得所有權迄今權利範圍並未變更
    ，經以換算後面積為858.5坪，此為兩造所不爭（見本院卷
    第97頁），並有系爭1號房屋第一類謄本在卷可查（見本院
    限閱卷），自應以此坪數計算管理費，是系爭1號房屋每月
    應納之管理費為42,925元（計算式：858.5×50=42,925），
    則就110年4月21日起至111年3月底止系爭1號房屋被告應納
    之管理費為486,483元（計算式：【42,925×10/30】+【42,9
    25×11】=486,483，小數點以下四捨五入）；至於系爭5號房
    屋部分，查被告持有之所有權範圍，曾於110年5月31日因移
    轉而有變更，有異動索引在卷可查（見本院卷第136-138頁
    ），本件管理費之計算，自應以實際登記面積為準，分述如
    下：
　1.110年4月21日至5月30日部分：此段期間原告持有系爭5號房
    屋面積如下：（見本院卷第110頁之建物所有權狀）　
　　經計算上開面積應為485.50坪（計算式詳見附表一），再佐
    以原告社區管理經費收支辦法第2條規定「不足坪之餘數以
    ：0.5坪計算，0.55~0.99坪按一坪計算)」，則就該面積應
    以485.50坪計算之，原告主張此部分之面積為486坪云云，
    計算應有錯誤，是系爭5號房屋此段期間每月應納之管理費
    為24,275元（計算式：485.5×50=24,275）。則就110年4月2
    1日起至5月30日止系爭5號房屋被告應納之管理費為31,584
    元（計算式：【24,275×10/30】+【24,275×30/31】=31,584
    ，小數點以下四捨五入）。
  2.110年5月31日至111年3月部分：此段期間原告持有系爭5號
    房屋面積如下：（見本院卷第120頁之第一類謄本）　　　
   經計算上開面積應為406.14坪（計算式詳見附表二），再佐
   以原告社區管理經費收支辦法第2條規定「不足坪之餘數以：
   0.5坪計算，0.55~0.99坪按一坪計算)」，則就該面積應以40
   6.5坪計算之，原告主張此部分之面積為486坪云云，難認可
   採。是系爭5號房屋此段期間每月應納之管理費為20,325元（
   計算式：406.5×50=20,325）。則就110年5月31日至111年3月
   止系爭5號房屋被告應納之管理費為203,906元（計算式：【2
   0,325×1/31】+【20,325×10】=203,906，小數點以下四捨五
   入）。
 3.綜上，被告就系爭房屋所欠繳之管理費應為721,973元（計算
   式：486,483+31,584+203,906=690,389），逾此範圍之請求
   為無理由，應予駁回。
 ㈣查原告社區管理費催繳管理辦法第4條規定「為公平計，對經
   管委會提起訴訟方繳交管理費者，按欠繳金額加收5%之滯納
   金，以及繳交法院之裁判費」（見本院卷第21頁），是就前
   述欠繳之721,973元，原告得請求被告支付36,099元（計算式
   ：721,973×0.05=36,099，小數點以下四捨五入）之滯納金，
   然原告僅請求滯納金27,735元（見本院卷第12頁），未逾其
   得請求之範圍，應予准許，連同前述欠繳之管理費，原告得
   請求被告給付749,708元（計算式：721,973+27,735=749,708
   ）。
 ㈤至於被告辯稱欲就系爭房屋申請復水，卻遭原告主任委員王世
   傑百般阻擾云云，惟按所謂同時履行之抗辯，乃係基於雙務
   契約而發生，倘雙方之債務，非本於同一之雙務契約而發生
   ，縱令雙方債務在事實上有密切之關係，或雙方之債務雖因
   同一之雙務契約而發生，然其一方之給付，與他方之給付，
   並非立於互為對待給付之關係者，均不能發生同時履行之抗
   辯。查區分所有權人或住戶繳納管理費之義務，係因法律之
   規定、住戶規約或區分所有權人會議決議而生，區分所有權
   人或住戶繳納管理費之義務並非基於與管理委員會間之雙務
   契約而生，故被告所負給付系爭房屋管理費義務，與原告管
   理系爭社區所負之管理維護義務，顯非基於同一雙務契約而
   生。再者，區分所有權人或住戶所繳交之管理費，其所有權
   屬於全體區分所有權人所共有，並由管理委員會保管及統籌
   運用。因此，管理費之給付與管理委員會執行區分所有權人
   會議決議事項及公寓大廈管理維護工作之間（如公寓大廈管
   理條例第36條規定），並不存在對價關係，是本件縱認被告
   抗辯情事等節屬實，要屬原告職務之執行適當與否之問題，
   與被告應依公寓大廈管理條例與原告社區住戶規約繳付管理
   費乙節，係分屬二事，被告尚不得執以作為拒絕繳付管理費
   之理由。
 ㈥另被告辯稱，並系爭房屋之拍賣價金，原告亦有聲請參與分配
   以抵償所積欠之管理費，卻又向被告請求管理費，有重複受
   償之虞云云，然本院前述計算之管理費，均係被告取得系爭
   房屋所有權後所產生，應無於系爭房屋強制執行被告尚未取
   得所有權時，即先獲受償之可能，被告上開辯解，尚非可採
   。
 ㈦給付無確定期限者，債務人於債權人得請求給付時，經其催告
   而未為給付，自受催告時起，負遲延責任；其經債權人起訴
   而送達訴狀，或依督促程序送達支付命令，或為其他相類之
   行為者，與催告有同一之效力；遲延之債務，以支付金錢為
   標的者，債權人得請求依法定利率計算之遲延利息；應付利
   息之債務，其利率未經約定，亦無法律可據者，週年利率為
   百分之5，民法第229條第2項、第233條第1項前段、第203條
   分別有明文規定。查前述管理費雖非無確定期限債務，然原
   告願以無確定期限債務之規定主張利息，應並非不利於被告
   ，應予准許，查本件起訴狀繕本於111年5月3日寄存送達被告
   ，有送達證書附卷可稽（見本院卷第66-68頁），依法於10日
   後發生送達之效力，是原告就上揭所得請求之金額，請求自1
   11年5月14日（即起訴狀繕本合法寄存送達生效之翌日）起至
   清償日止，按年息5％計算之利息，即屬有據。
五、從而，原告依上開法律關係，訴請被告給付749,708元，及
    自起訴狀繕本送達翌日即111年5月14日起至清償日止，按年
    息5 ％計算之利息範圍內，為有理由，應予准許，逾此範圍
    之請求，則無理由，應予駁回。
六、本件事證已臻明確，兩造其餘主張陳述及所提之證據，經審
    酌後於本件判決結果無影響，爰不逐一論述，附此敘明。
七、本件係就民事訴訟法第427條第1項適用簡易程序所為被告敗
    訴之判決，依民事訴訟法第389條第1項第3款規定，應依職
    權宣告假執行，原告假執行之聲請不另准駁，並依同法第39
    2條第2項規定，依職權宣告被告預供擔保後，得免為假執行
    。至原告敗訴部分，其假執行之聲請即失所附麗，應併予駁
    回，附此敘明。
八、訴訟費用負擔之依據：民事訴訟法第78條，並依職權確定訴
    訟費用額共為8,590元（第一審裁判費），由被告負擔8,213
    元，其餘由原告負擔。   
中　　華　　民　　國　 111　　年　　8 　　月　　11　　日
                  士林簡易庭法  官  陳紹瑜 
以上正本係照原本作成。
如不服本判決，應於判決送達後20日內，向本院提出上訴狀並應
記載上訴理由，如於本判決宣示後送達前提起上訴者，應於判決
送達後20日內補提上訴理由書（須附繕本）。          
中　　華　　民　　國　 111　　年　　8 　　月　　11　　日
                            書記官  詹禾翊
附表一　　　　　　　　　　
35.97+3.75+（117.57×42/10,000）+（847.12×99/100）+（2175
.14×3316/10,000）+（156.23×293/10,000）+（300.32×77/100,
000）=1604.000000
0000.947803×0.3025=485.50（小點三位以下四捨五入）
附表二
35.97+3.75+（117.57×42/10,000）+（847.12×99/100）+（2175
.14×2110/10,000）+（156.23×293/10,000）+（300.32×77/100,
000）=1342.000000
0000.625919×0.3025=406.14（小點三位以下四捨五入）